最高法院民事判決                              八十六年度台上字第二九二七號
    上  訴  人  甲○○
                順光交通有限公司
    右  一  人
    法定代理人  林志榮
    被 上訴 人  乙○○
                丙○○
                謝美鳳
                謝美玉
右當事人間請求損害賠償事件，上訴人對於中華民國八十六年二月二十四日台灣高等
法院判決（八十五年度訴字第一八八號），提起上訴，本院判決如左：
    主  文
上訴駁回。
上訴訴訟費用由上訴人負擔。
    理  由
本件被上訴人主張：上訴人甲○○係上訴人順光交通有限公司（下稱順光公司）僱用
之計程車司機，於民國八十四年六月十九日二十一時三十分許，酒後駕駛計程車，沿
台北縣樹林鎮鎮○街往樹林火車站方向行駛，途經鎮○街○○○街交岔口時，因嚴重
過失，撞擊謝仲茂所騎後載邱紹蘭之重型機車，致謝仲茂因顱內出血送醫不治死亡，
甲○○因而被判處有期徒刑十月確定在案。因被害人謝仲茂死亡，應由上訴人連帶賠
償精神慰藉金，被上訴人乙○○、丙○○支出殯葬費損失，亦應由上訴人連帶賠償等
情。爰求為命上訴人連帶給付被上訴人乙○○、丙○○各三十八萬七千六百元，被上
訴人謝美鳳、謝美玉各二十八萬五千元，及其法定遲延利息之判決。（逾上開請求部
分經原審判決駁回，未據被上訴人聲明不服，已告確定）。
上訴人則以：殯葬費用，依台北市殯葬規費徵收標準表中所訂之金額觀之，若依土葬
方式辦理，旺日加倍收費之價額僅為四萬四千四百元，被上訴人請求金額過高且部分
非喪葬必要費用，應予剔除；又肇事車輛係屬甲○○個人所有，靠行登記於順光公司
名下，順光公司就甲○○之個人行為無須負連帶責任。縱認順光公司為僱用人，然順
光公司選任甲○○為受僱人，已盡相當之注意義務，縱對甲○○之駕車加以相當注意
，亦無法阻止本件車禍之發生，依民法第一百八十八條第一項後段規定，順光公司亦
不應負任何賠償責任。退萬步言，若認順光公司需負僱用人連帶賠償責任，慰藉金之
金額，請酌予減少，以每人十萬元為適當。被害人於事故當時所騎乘之機車，係停留
於平交道前禁止臨時停車網狀線上，依民法第二百十七條之規定，對於本件車禍之發
生與有過失等語，資為抗辯。
原審審理結果，以：被上訴人主張甲○○為靠行於順光公司之計程車司機，於右揭時
地，酒後（吐氣所含酒精濃度達每公升零點六六亳克）駕駛計程車，因與不詳車號之
吉普車發生輕微擦撞，而加速追逐該車輛，於同日二十一時三十分許，行經鎮○街○
○○街交岔口時，適謝仲茂所騎後載邱紹蘭之重型機車，暫停在路口等候火車通過後
，擬左轉立人街穿越平交道（鐵路與鎮前街平行），甲○○因該吉普車已右轉水源街
，原應注意車輛在市區道路行駛，時速不得超過四十公里，且應注意車前狀況，並隨
時採取必要之安全措施，而依當時情形並無不能注意之情事，竟疏未注意，貿然以時
速約六十至七十公里之速度超速前行，且違規跨越鎮○街○道路中心線，欲由左方繞
行右轉水源街，而不慎撞及該機車，該機車復撞及同向由戴國勝所騎之輕型機車，二
機車倒地後，謝仲茂受傷因顱內出血不治死亡之事實，有道路交通事故調查報告表（
一）、（二）各一紙及現場相片十幀附於刑事案卷可稽，謝仲茂因本件車禍致死，業
經檢察官督同法醫師相驗屬實，有相驗屍體證明書、勘驗筆錄、驗斷書等附於刑事案
卷可考。而甲○○肇事後，經警檢測其吐氣所含酒精濃度，竟達每公升零點六六亳克
，有酒精濃度測定單一紙附卷可稽，道路交通事故調查表上記載甲○○「明顯酒醉」
，甲○○亦自認酒後駕車屬實。又依調查報告表（二）之現場圖示，甲○○所駕汽車
左右輪之煞車痕分別長達二十一點三公尺及二十三公尺，並已跨越鎮前街之中心線（
雙黃線），依據一般公路汽車煞車距離、行車速度對照表所示，甲○○所駕汽車在肇
事時，時速約達六十至七十公里。按汽車於市區道路行駛，時速不得超過四十公里；
又汽車行駛時，駕駛人應注意車前狀況，並隨時採取必要之安全措施；再汽車駕駛人
飲酒後其吐氣所含酒精濃度超過每公升零點二五毫克以上者，不得駕車，道路交通安
全規則第九十三條第一項第二款、第九十四條第三項、第一百十四條第二款分別定有
明文。甲○○應注意上揭規定，依當時情形並無不能注意之情事，竟疏未注意而於酒
後超速駕車，復未注意車前狀況致肇車禍，其有過失甚為明顯，且其過失行為與被害
人謝仲茂之死亡間，有相當因果關係。甲○○抗辯並未超速云云，不可採信。順光公
司自認甲○○為靠行於伊公司之司機，惟抗辯「靠行」僅係信託關係而已，並提出伊
公司與甲○○之寄行契約書一件為證。然就順光公司與甲○○間，關於肇事汽車之所
有權歸屬或有信託之問題，但就甲○○駕駛順光公司之汽車執行業務之外觀而言，客
觀上已足使一般人相信甲○○為順光公司之受僱人，是以本件仍有民法第一百八十八
條第一項規定之適用。順光公司雖又以甲○○駕車多年，其並無任何前科及肇事紀錄
，伊公司選任甲○○為受僱人，已盡相當之注意義務，縱對甲○○之駕駛加以相當注
意，亦無法阻止本件車禍之發生，依民法第一百八十八條第一項後段規定，順光公司
亦不應負任何賠償責任云云。惟按僱用人對於受僱人執行業務本負有監督之責，此項
責任，並不以受僱人在被選任之前，已有多年之駕駛經驗或有無前科及肇事紀錄而可
解免，受僱人之詳慎或疏忽，仍屬於僱用人之監督範圍（最高法院十八年上字第二○
四一號判例參照）。甲○○擔任計程車司機，其所負注意交通安全義務，遠大於一般
駕駛人，以目前交通擁擠之狀況，甲○○竟酒後超速，追逐其他車輛，疏忽不注意車
前狀況而肇事，順光公司為其僱用人，對於甲○○之莽撞行為原應妥慎監督，茲甲○
○酒後肇事，順光公司自不能謂其已善盡監督及選任之責，而可免於負連帶賠償責任
，所辯顯不足採。上訴人之侵權行為責任，均堪認定。但謝仲茂為機車騎士，在平交
道前禁止臨時停車之網狀線區域之內臨時停車，亦違反道路交通標誌標線號誌設置規
則第一百七十三條及道路交通管理處罰條例第五十六條第一項第一款之規定，亦屬與
有過失。惟其過失責任甚為輕微，應使其負百分之五之責任為當，而甲○○酒後超速
肇事，始為本件車禍發生之主要因素，應認甲○○就本件車禍之發生，應負百分之九
十五之過失責任。本件被害人謝仲茂為被上訴人之父，從而被上訴人請求上訴人應就
其所支出之殯葬費、精神慰藉金連帶負損害賠償責任，尚無不合：、殯葬費部分：
謝俊明、丙○○係為謝仲茂支出殯葬費之人，其請求賠償殯葬費用，固無不合，其請
求殯葬費之金額為五十七萬六千五百元，經查其中棺木費五萬三千元及抬棺工人工資
二萬七千元部分，均經證人鄭福松證實為實際支出。上訴人辯稱棺木費以五萬元為恰
當及抬棺工人過多云云，不足採取。被上訴人主張靈車、告別式場所鮮花佈置共花費
四萬元部分（花山鮮花店二張收據二萬元、合谷鮮花店收據三萬元部分，被上訴人僅
請求其中四萬元），業經證人賴源滾、余鄭玉霞到庭結證均屬實在，證人李天旺結證
確有法事功德八萬五千元之支出，及證人簡根旺證稱確有誦經團八千五百元、乾冰（
冰凍屍體用）二千五百元之支出，均屬喪葬必要費用，是以乙○○、丙○○所請求喪
葬費用，於二十一萬六千元之範圍內，核屬必要。因上訴人主張過失相抵，於百分之
九十五之範圍內，即二十萬五千二百元應予准許。因乙○○、丙○○各支出半數，故
乙○○、丙○○各請求上訴人連帶給付十萬二千六百元及自八十五年三月十六日起至
清償日止，按年息百分之五計算之利息，即應准許。、精神慰藉金部分：被害人謝
仲茂係被上訴人之父，因甲○○之過失，致遭喪父之痛，渠等精神所受打擊，誠屬重
大，各請求賠償五十萬元精神慰撫金，經審酌順光公司之資力及甲○○初中肄業、任
計程車司機、已婚、育有三子、妻在家以家庭手工為業，月入一萬餘元；而乙○○係
開平高中汽車修護科畢業，務農並經營電子零件行業；丙○○、謝美玉、謝美鳳均為
謝仲茂生前設立之祈勝螺絲工廠有限公司股東等情，認慰藉金之請求，各以三十萬元
為相當。因上訴人主張過失相抵，故於百分之九十五之範圍，即二十八萬五千元本息
，應予准許。綜上所述，乙○○、丙○○之請求金額各以三十八萬七千六百元本息，
謝美玉、謝美鳳之請求金額，各以二十八萬五千元本息為正當，因而命上訴人連帶如
數給付之判決。
本院按依道路交通事故調查報告表所載，現場汽車之煞車痕，係屬甲○○所駕計程車
所遺留者，參以與該計程車擦撞之吉普車，當時已逃逸，揆諸常情，自不可能緊急煞
車而遺留煞車痕，且依卷內資料尚無從證明該煞車痕係屬吉普車所遺留者，審因而認
定該煞車痕為甲○○所駕駛之計程車所遺留者，尚無不合，上訴人空言主張該煞車痕
非甲○○所駕駛之計程車所遺留，未舉證以實其說，原審未就其主張予以調查審酌，
與其應受不利之判決，不生影響。上訴論旨，另執陳詞，就原審其餘採證認事之職權
行使，指摘其為不當，或就原判決其他已說明事項，泛言未論斷，對原判決其敗訴部
分聲明廢棄，非有理由。
據上論結，本件上訴為無理由。依民事訴訟法第四百八十一條、第四百四十九條第一
項、第七十八條，判決如主文。
中      華      民      國    八十六    年      九      月     十八     日
                              最高法院民事第六庭
                                  審判長法官  蕭  亨  國
                                        法官  吳  正  一
                                        法官  鄭  三  源
                                        法官  楊  隆  順
                                        法官  陳  淑  敏
      右正本證明與原本無異
                                              書  記  官
中      華      民      國    八十六    年      九      月     三十     日
